【裁判字號】    97,訴,155
【裁判日期】    970226
【裁判案由】    違反山坡地保育利用條例
【裁判全文】
臺灣士林地方法院刑事判決               97年度訴字第155號
公  訴  人  臺灣士林地方法院檢察署檢察官
被      告  甲○○
上列被告因違反山坡地保育利用條例案件，經檢察官聲請簡易判
決處刑（96年度撤緩偵字第154 號），本院士林簡易庭認不宜以
簡易判決處刑，移由本院依通常程序審理，被告於準備程序就被
訴事實為有罪之陳述，本院合議庭裁定由受命法官獨任改依簡式
程序審理，並判決如下：
    主  文
甲○○違反在公有山坡地內，不得擅自從事道路修建之規定，累
犯，處有期徒刑柒月，減為有期徒刑參月又拾伍日，如易科罰金
以新臺幣壹仟元折算壹日。
    事  實
一、甲○○曾於民國92年間，因公共危險罪，為本院於93年1 月
    15日以93年度士交簡字第9 號判決處有期徒刑2 月確定，於
    93年4 月6 日易科罰金執行完畢。詎其仍不知悔改，於95年
    7 月間某日，因承攬墓地修建而需運送材料，乃未經主管機
    關之同意，擅自在臺北市○○區○○段3 小段第543 地號之
    公有（國有）山坡地（該土地係行政院於79年2 月2 日臺79
    農字第01893 號函及84年11月29日以臺84農字第42282 號函
    核定，臺北市政府分別於79年2 月26日以79府建五字第7900
    6435號公告及於84年12月8 日以84府建五字第84087387號公
    告為山坡地，由財政部國有財產局管理）上舊有之土路上，
    清除草木，整修為長約50公尺、寬0.5 公尺可運送工程材料
    之泥土道路。
二、案經臺北市政府函送臺灣士林地方法院檢察署檢察官偵查後
    聲請簡易判決處刑，嗣改依通常程序審理。
    理  由
一、上開犯罪事實，業據被告甲○○於警詢、檢察官偵查及本院
    準備程序及審理中坦承不諱，並經證人即臺北市政府建設局
    承辦人陳致良及證人張榮華於檢察官偵查中結證明確，且有
    行政院84年11月29日臺84農字第42282 號函、臺北市政府79
    年2 月26日79府建五字第79006435號公告、84年12月8 日84
    府建五字第84087387號公告及臺北市山坡地範圍劃定成果報
    告影本各1 份附卷可憑，復有臺北市政府建設局95年9 月19
    日會勘紀錄表、現場照片及上開地號臺北市土地登記第二類
    謄本在卷可佐，事證明確，被告之犯行洵堪認定。
二、按在公有山坡地內，不得擅自從事道路之修建，山坡地保育
    利用條例第9 條第3 款、第10條定有明文。被告未經主管機
    關之同意，擅自在上開公有（國有）山坡地上舊有之土路上
    ，整修為可運送工程材料之泥土道路，核其所為，係違反山
    坡地保育利用條例第10條之規定，而犯同條例第34條第1 項
    之罪。被告有如事實欄所載前科執行情形，此有臺灣高等法
    院被告前案紀錄表在卷可按，其於前案有期徒刑執行完畢後
    ，5 年內故意再犯本件有期徒刑以上之罪，依刑法第47條第
    1 項之規定，為累犯，應依法加重其刑。爰審酌被告因承攬
    墓地修建而需運送材料，乃未經主管機關之同意，擅自在山
    坡地上修建道路以利運送，影響山坡地之利用及管理，事後
    已完成植生覆蓋，有現場照片在卷可憑，並曾因緩起訴處分
    而履行義務勞務40小時（嗣因另犯他案遭撤銷緩起訴處分）
    ，亦有臺灣士林地方法院檢察署義務勞務工作日誌在卷可憑
    ，違反情節尚屬輕微及被告素行、智識程度、犯後坦承、態
    度良好等一切情狀，從輕量處如主文所示之刑，並諭知易科
    罰金之折算標準。被告係於96年4 月24日以前犯本罪，應依
    中華民國96年罪犯減刑條例第2 條第1 項第3 款之規定減其
    宣告刑期2 分之1 ，且諭知易科罰金之折算標準。至被告在
    舊有土路上清除草木修建為泥土道路，並未產生工作物，自
    無庸依山坡地保育利用條例第34條第5 項之規定宣告沒收（
    最高法院84年度台上字第2610號判決意旨可參照），附此敘
    明。
據上論斷，應依刑事訴訟法第452 條、第273 條之1 第1 項、第
299 條第1 項前段，山坡地保育利用條例第34條第1 項，中華民
國96年罪犯減刑條例第2 條第1 項第3 款、第7 條、第9 條，刑
法第11條前段、第47條第1 項、第41條第1 項前段，判決如主文
。
本案經檢察官翁偉倫到庭執行職務。
中    華    民    國    97    年    2     月    26    日
                  刑事第一庭法  官  雷雯華
以上正本證明與原本無異。
如不服本判決，應於收受送達後10日內向本院提出上訴書狀，其
未敘述上訴之理由者並得於提起上訴後20日內向本院補提理由書
（均須按他造當事人之人數附繕本）。
                            書記官  陳如玲
中    華    民    國    97    年    2     月    26    日
附錄本案論罪科刑法條全文：
山坡地保育利用條例第9條
在山坡地為下列經營或使用，其土地之經營人、使用人或所有人
，於其經營或使用範圍內，應實施水土保持之處理與維護︰一宜
農、牧地之經營或使用。
二  宜林地之經營、使用或採伐。
三  水庫或道路之修建或養護。
四  探礦、採礦、採取土石、堆積土石或設置有關附屬設施。
五  建築用地之開發。
六  公園、森林遊樂區、遊憩用地、運動場地或軍事訓練場之開
    發或經營。
七  墳墓用地之開發或經營。
八  廢棄物之處理。
九  其他山坡地之開發或利用。
山坡地保育利用條例第10條
在公有或他人山坡地內，不得擅自墾殖、占用或從事前條第1 款
至第9 款之開發、經營或使用。
山坡地保育利用條例第34條第1項
違反第10條規定者，處6 月以上5 年以下有期徒刑，得併科新台
幣60萬元以下罰金。


司法院資訊處製作；財團法人民間司法改革基金會備份。
